臺灣桃園地方法院刑事判決　　　　　　100年度審易字第378號
公　訴　人　臺灣桃園地方法院檢察署檢察官
被　　　告　牟桂芬
　　　　　　麥增輝
　　　　　　黃亞琴
上列被告因竊盜案件，經檢察官提起公訴（99年度偵字第31196
號），被告於本院準備程序進行中，就被訴事實為有罪之陳述，
經本院告知簡式審判程序意旨，並聽取公訴人及被告之意見後，
本院裁定依簡式審判程序審理，判決如下：
    主      文
牟桂芬結夥三人、攜帶兇器竊盜電業之電線，累犯，處有期徒刑
捌月。
麥增輝結夥三人、攜帶兇器竊盜電業之電線，累犯，處有期徒刑
捌月。
黃亞琴結夥三人、攜帶兇器竊盜電業之電線，累犯，處有期徒刑
捌月。
    事實及理由
一、被告所犯之罪，為死刑、無期徒刑、最輕本刑3 年以上有期
    徒刑或高等法院管轄第一審案件以外之罪，而被告於本院準
    備程序進行中，就被訴事實為有罪之陳述，經本院告知簡式
    審判程序意旨，並聽取公訴人及被告之意見後，依刑事訴訟
    法第273 條之1 第1 項之規定，裁定依簡式審判程序審理。
二、犯罪事實：
    牟桂芬前於民國98年間，因施用第二級毒品案件，經本院以
    98年度壢簡字第3339號判決判處有期徒刑2 月確定，於99年
    5 月21日易科罰金執行完畢。麥增輝前於98年間，因施用第
    二級毒品案件，經本院以98年度壢簡字第3349號判決判處有
    期徒刑3 月確定，於99年6 月3 日易科罰金執行完畢。黃亞
    琴前於93年間，因連續施用第二級毒品案件，經本院以94年
    度簡字第102 號判決判處有期徒刑4 月確定，於95年1 月14
    日縮刑期滿執行完畢；又於96年間，因施用第二級毒品案件
    ，經本院以96年度壢簡字第2371號判決判處有期徒刑5 月，
    減為有期徒刑2 月15日確定，於97年6 月23日縮刑期滿執行
    完畢；另於96年間，因違反貪污治罪條例案件，經本院以96
    年度訴字1676號判決判處有期徒刑8 月，減為有期徒刑4 月
    確定，於98年9 月4 日縮刑期滿執行完畢（於本案均構成累
    犯）。詎渠等均仍不知警惕，竟意圖為自己不法之所有，共
    同基於竊盜之犯意聯絡，由牟桂芬、麥增輝分別攜帶客觀上
    足以對人之生命、身體、安全構成威脅，且具有危險性而可
    供兇器使用之破壞剪及老虎鉗各1 支（老虎鉗1 支未扣案）
    ，於99年11月10日凌晨，由牟桂芬騎乘車號8FP-562 號重型
    機車後搭載黃亞琴，及麥增輝騎乘車號SP3-903 號輕型機車
    ，共同至桃園縣新屋鄉永安村崁頭厝34 號 民宅旁之臺灣電
    力股份有限公司（下稱臺電公司）大欄分線12A 號電線桿下
    方，由麥增輝持老虎鉗剪斷電線，牟桂芬、黃亞琴負責收線
    及把風，共同竊取臺電公司所有之黑色電纜線1 捆（長49.5
    公尺），得手後旋即離去。嗣於99年11月10日凌晨4 時40分
    許，行經桃園縣新屋鄉○○○○道台61線北上53.5公里旁之
    產業道路時，因巡邏警員發覺3 人形跡可疑，上前盤查，當
    場查獲上開贓物及牟桂芬所提供犯本件竊盜所用之手套共5
    個，另在麥增輝身上扣得破壞剪1 支，而查悉上情。
三、認定被告犯罪所憑之證據：
  (一)被告牟桂芬、麥增輝於警詢、偵查、本院行準備程序及審理
    時之自白；被告黃亞琴於警詢時之供述及偵查、本院行準備
    程序、審理時之自白。
  (二)證人徐芳榮於警詢時之證述。
  (三)桃園縣政府警察局楊梅分局搜索扣押筆錄暨扣押物品目錄表
    、贓物認領保管單、車號SP3-903 號輕型機車之車輛詳細資
    料報表、車號8FP-562 號重型機車之車輛詳細資料報表各1
    份及查獲照片14張。
  (四)扣案之破壞剪1 支及手套5 個。
四、查被告於犯罪後，刑法第321 條第1 項業於100 年1 月26日
    修正公布，於100 年1 月28日生效施行。按行為後法律有變
    更者，適用行為時之法律，但行為後之法律有利於行為人者
    ，適用最有利於行為人之法律，刑法第2 條第1 項定有明文
    。修正前之刑法第321 條第1 項原規定：「犯竊盜罪而有左
    列情形之一者，處六月以上、五年以下有期徒刑：一、於夜
    間侵入住宅或有人居住之建築物、船艦或隱匿其內而犯之者
    。二、毀越門扇、牆垣或其他安全設備而犯之者。三、攜帶
    兇器而犯之者。四、結夥三人以上而犯之者。五、乘火災、
    水災或其他災害之際而犯之者。六、在車站或埠頭而犯之者
    。」；而修正後刑法第321 條第1 項則規定：「犯竊盜罪而
    有下列情形之一者，處六月以上、五年以下有期徒刑，得併
    科新臺幣十萬元以下罰金：一、侵入住宅或有人居住之建築
    物、船艦或隱匿其內而犯之者。二、毀越門扇、牆垣或其他
    安全設備而犯之者。三、攜帶兇器而犯之者。四、結夥三人
    以上而犯之者。五、乘火災、水災或其他災害之際而犯之者
    。六、在車站、埠頭、航空站或其他供水、陸、空公眾運輸
    之舟、車、航空機內而犯之者。」，比較修正前後關於刑法
    第321 條第1 項之規定，修正後之刑法第321 條第1 項於第
    1 款刪除「於夜間」之文字；於第6 款增加「航空站或其他
    供水、陸、空公眾運輸之舟、車、航空機內」之文字，擴大
    加重竊盜罪之適用範圍，使部分修正前原應適用普通竊盜罪
    論罪科刑之情形，於修正後改論以加重竊盜罪論罪科刑，並
    增加得併科罰金新臺幣10萬元之規定，解釋上應以修正前之
    規定對被告較有利，自仍依刑法第2 條第1 項前段規定，適
    用行為時之法律即修正前刑法第321 條第1 項規定論處。
五、論罪科刑：
    按刑法第321 條第1 項第3 款之攜帶兇器竊盜罪，係以行為
    人攜帶兇器竊盜為其加重條件，此所謂兇器，其種類並無限
    制，凡客觀上足對人之生命、身體、安全構成威脅，具有危
    險性之兇器均屬之，且祇須行竊時攜帶此種具有危險性之兇
    器為已足，並不以攜帶之初有行兇之意圖為必要（最高法院
    79年度台上字第5253號判例參照）。次按結夥3 人以上之犯
    罪，應以在場共同實施或在場參與分擔實施犯罪之人為限，
    此有最高法院76年度台上字第7210號判例意旨可稽。末按電
    業法第105 條規定「竊盜或損壞電桿、電線、變壓器或其他
    供電設備者，依刑法之規定從重處斷。」因該法條本身並無
    「刑」之規定，並非完備之刑罰法規，僅係說明有上開犯罪
    行為者，均依刑法之規定從重處斷。因之行為如符合刑法上
    之竊盜罪者，即依竊盜罪論罪科刑，亦即電業法第105 條所
    指之犯罪即係刑法上之竊盜罪或毀損罪（最高法院95年度台
    上字第1557號判決意旨參照）。是核被告3 人所為，均係犯
    電業法第105 條之竊盜供電設備罪，依修正前刑法第321 條
    第1 項第3 款、第4 款之攜帶兇器、結夥三人竊盜罪規定從
    重處斷。起訴書雖漏未引電業法第105 條之規定，然揆諸上
    開判決意旨，因電業法第105 條本身並無「刑」之規定，並
    非完備之刑罰法規，僅係說明有上開犯罪行為者，均依刑法
    之規定從重處斷，而被告就上揭事實行為，既已符合刑法第
    321 條第1 項第3 款、第4 款之攜帶兇器、結夥三人竊盜罪
    ，起訴書就此部分業已起訴，並經公訴檢察官當庭補充之，
    且本院於100 年8 月12日審理時已當庭增列電業法第105 條
    ，並踐行刑事訴訟法第95條告知義務之規定，不致對被告造
    成不及防禦之突襲；又起訴書雖漏引修正前刑法第321 條第
    1 項第4 款之結夥三人竊盜之法條，然業經公訴檢察官當庭
    補充之，本院亦已踐行告知程序，無礙被告防禦權之行使，
    自得併予審究，均附此敘明。被告3 人間就上開犯行，有犯
    意聯絡及行為分擔，應論以共同正犯。被告3 人有如前所述
    之犯罪科刑、執行情形，有臺灣高等法院被告前案紀錄表各
    1 份在卷可按，其3 人於徒刑執行完畢後5 年內故意再犯本
    件有期徒刑以上之罪，均為累犯，應依刑法第47條第1 項之
    規定加重其刑。爰審酌被告3 人不思以正當手段獲取財物，
    竟欲以竊取電纜線變賣方式獲利，其所為影響社會秩序，並
    危害用電人權益，惟念其3 人犯後均能坦承犯行，並兼衡被
    告3 人犯罪之動機、目的、手段、智識程度、生活狀況等一
    切情狀，分別量處如主文所示之刑，以示懲儆。
六、沒收：
    扣案之手套5 個，雖為被告牟桂芬提供而係供本案犯罪所用
    之物，業據被告3 人供承明確，惟被告牟桂芬於本院審理時
    供稱：該等手套為其夫工作所用而置放於機車車廂內等語，
    是尚乏證據證明扣案之手套5 個為被告3 人所有之物，核與
    刑法第38條第1 項第2 款之要件不符，不予宣告沒收。至被
    告麥增輝於本院審理時供稱其係使用1 把未遭扣案之老虎鉗
    剪電線，且該把老虎鉗業已丟棄等語，既未扣案，已無從認
    定尚屬存在，且並無證據證明該工具為被告3 人所有，又非
    違禁物，為免日後執行困難，爰不予沒收之諭知；另扣案之
    破壞剪1 支，雖為被告牟桂芬所攜帶至現場之物，惟被告牟
    桂芬於偵訊及本院審理時均供稱該破壞剪1 支係其朋友的，
    非被告3 人所有之物，亦非違禁物，爰不予沒收之諭知，均
    附此敘明。
七、應適用之法條：
    刑事訴訟法第273 條之1 第1 項、第299 條第1 項前段、第
    310 條之2 、第454 條第1 項，修正前刑法第321 條第1 項
    第3 款、第4 款，電業法第105 條，刑法第2 條第1 項前段
    、第28條、第47條第1 項。
八、如不服本判決，得自收受送達之翌日起10日內向本院提出上
    訴狀（應附繕本），其未敘述上訴理由者，應於上訴期間屆
    滿後20日內補提理由書狀於本院，上訴於臺灣高等法院。
本案經檢察官馮浩庭到庭執行職務。
中    華    民    國   100    年    8     月    31    日
                        刑事庭  法  官  許曉微
以上正本證明與原本無異。
                                書記官  洪明媚
中    華    民    國   100    年    8     月    31    日
附錄本案論罪科刑依據之法條：
修正前中華民國刑法第321 條
犯竊盜罪而有左列情形之一者，處6 月以上、5 年以下有期徒刑
：
一、於夜間侵入住宅或有人居住之建築物、船艦或隱匿其內而犯
    之者。
二、毀越門扇、牆垣或其他安全設備而犯之者。
三、攜帶兇器而犯之者。
四、結夥三人以上而犯之者。
五、乘火災、水災或其他災害之際而犯之者。
六、在車站或埠頭而犯之者。
前項之未遂犯罰之。
電業法第105條
竊盜或損壞電桿、電線、變壓器或其他供電設備者，依刑法之規
定從重處斷。